臺灣桃園地方法院刑事判決　　　　　　　 96年度易字第954號
公　訴　人　臺灣桃園地方法院檢察署檢察官
被　　　告　甲○○
　　　　　　　　　　(
上列被告因偽造文書案件，經檢察官提起公訴（96年度偵字第
11049 號），經本院訊問被告後，被告自白犯罪，檢察官聲請協
商判決，經本院合議庭裁定由受命法官改依簡式審判程序後為協
商判決，本院判決如下：
    主  文
甲○○共同連續行使明知為不實之事項，而使公務員登載於職務
上所掌之公文書，足以生損害於公眾，處有期徒刑陸月，如易科
罰金，以銀元佰元即新臺幣玖佰元折算壹日，減為有期徒刑
月，如易科罰金以銀元佰元即新臺幣玖佰元折算壹日。
    事實及理由
一、甲○○為大陸地區之男子，與我國國民薛慧玲（另案偵辦中
    ）素不相識，均明知大陸地區人民非經主管機關許可，不得
    進入臺灣地區，且不得使大陸地區人民非法進入臺灣地區，
    薛慧玲竟意圖營利透過某真實姓名年籍均不詳自稱「阿健」
    之大陸籍成年人，告知甲○○若與薛慧玲辦理假結婚，可使
    其得以親屬名義來臺探親，達規避入出境管制而進入臺灣之
    目的進而打工賺錢。甲○○與薛慧玲及真實姓名年籍不詳綽
    號「阿健」之成年男子，共同基於行使使公務員登載不實公
    文書之概括犯意聯絡，薛慧玲與甲○○明知雙方並無結婚之
    真意，為使甲○○順利進入臺灣地區打工，由薛慧玲乃前往
    大陸，於民國92年4 月29日，在福建省福州市民政局公證處
    與甲○○完成登記結婚後，回臺後，甲○○再持該公證處所
    製作之結婚公證書、財團法人海峽交流基金會（以下簡稱海
    基會）之公證書及其之戶口名簿、身分證、印章等證件，先
    於92年5 月26日，至桃園縣中壢市戶政事務所，填具「結婚
    登記申請書」，申請辦理與甲○○結婚之登記，致使桃園縣
    中壢市戶政事務所戶籍員將該不實之事項（甲○○未與薛慧
    玲結婚，卻記載甲○○係薛慧玲之配偶），登載於職務上所
    掌管之公文書即戶籍簿、戶口名簿及薛慧玲之身分證上，足
    生損害於戶政機關對於婚姻戶籍登記管理之正確性。薛慧玲
    復於同年某日，在某處，填具「大陸地區人民進入臺灣地區
    保證書」及「大陸地區人民進入臺灣地區旅行證申請書」後
    ，連同上揭大陸地區結婚公證書、海基會證明書及上揭使公
    務員登載不實之戶籍謄本、其身分證委託不知情之林妘珊，
    委託林妘珊辦理甲○○入境申請手續，林妘珊乃於同年6 月
    12日，持上揭使公務員登載不實之戶籍謄本、戶口名簿、身
    分證、「大陸地區人民進入臺灣地區保證書」及「大陸地區
    人民進入臺灣地區旅行證申請書」等，前往桃園縣警察局中
    壢分局仁愛派出所，向內政部入出境管理局申請，核准薛慧
    玲配偶甲○○來臺，經內政部入出境管理局為實質審查後，
    准許甲○○入境，因而發給旅行證許可入境，使甲○○得以
    於92年8 月11日非法入境臺灣。嗣因甲○○入境後1 個月後
    ，即搬離薛慧玲當時位於桃園縣中壢市○○路356 號10樓之
    住處，外出四處打工，並與薛慧玲失聯，於93年1 月7 日起
    遭申報為行方不明人口。嗣於96年5 月11日下午5 時20分許
    ，在台北市○○路○ 段212 巷口，為警見其形跡可疑而盤查
    ，始知悉上情。案經臺北市政府警察局萬華分局報請臺灣桃
    園地方法院檢察署檢察官偵查起訴。
二、本件被告甲○○所犯為死刑、無期徒刑、最輕本刑3 年以上
    有期徒刑以外之罪或高等法院管轄第一審案件以外之罪，經
    被告於準備程序就被訴事實為有罪之陳述，經告知簡式審判
    程序之旨，並聽取被告及檢察官之意見後，經本院合議庭依
    刑事訴訟法第273 條之1 規定，裁定改依簡式審判程序，並
    由受命法官獨任審理，核先敘明。
三、證據：
  (一)被告甲○○於警詢、檢察官偵查時及本院調查、審理時之自
    白。
  (二)大陸地區人民行方不明資料報表。
  (三)大陸地區人民明細資料報表。
  (四)桃園縣中壢戶政事務所96年6 月1 日桃中戶字第0960005167
    號函及函附之結婚登記申請書、財團法人海峽交流基金會證
    明書、福建省福州市民政局公證處公證書及結婚證明書。
  (五)內政部入出國及移民署96年5 月31日移署資處亦字第096106
    82810 號函檢附之大陸地區人民進入臺灣地區旅行保證書、
    委託書、大陸地區人民進入臺灣地區保證書、入出國日期證
    明書及旅行證。
  (六)全戶戶籍資料。
四、本件被告已認罪，經檢察官與被告達成協商之合意，其合意
    內容為：被告願受科刑範圍為有期徒刑6 月（協商內容尚未
    依九十六年罪犯減刑條例規定為減刑，請法院依法減刑）。
    經查，上開協商合意並無刑事訴訟法第455 條之1 第1 項所
    列情形之一，檢察官聲請改依協商程序而為判決，本院爰不
    經言詞辯論，於協商合意範圍內為協商判決。又被告行為時
    均係在96年4 月26日之前，依中華民國九十六年罪犯減刑條
    例第7 條、第2 條第1 項第3 款規定減其刑二分之一，並於
    主文宣告之。
五、附記事項：
    被告甲○○行為後，刑法業於94年2 月2 日修正公布部分條
    文，並於95年7 月1 日施行。依修正後刑法第2 條第1 項規
    定：「行為後法律有變更者，適用行為時之法律。但行為後
    之法律有利於行為人者，適用最有利於行為人之法律」。又
    本次修正涵蓋之範圍甚廣，故比較新舊法時，應就罪刑有關
    之共犯、牽連犯、連續犯、有無累犯加重、自首減輕暨其他
    法定加減原因等一切情形，綜其全部罪刑之結果而為比較，
    復有最高法院95年5 月23日所為之95年度第8 次刑庭會議決
    議可資參照。茲就本案有關之新舊法比較部分，臚列如下：
    1.刑法分則編各罪所定罰金之貨幣單位原為銀元，且依修正
      前刑法第33條第5 款規定，罰金刑為1 銀元以上，而有關
      罰金倍數之調整及銀元與新台幣之折算標準，則定有「罰
      金罰鍰提高標準條例」及「現行法規所定貨幣單位折算新
      台幣條例」，除罰金以1 銀元折算3 元新台幣外，並將72
      年6 月26日以前修正之刑法部分條文罰金數額提高2 至10
      倍，其後修正者則不再提高倍數；嗣修正後刑法第33條第
      5 款則將罰金刑提高為新台幣1000元以上，並以百元計算
      之，且因刑法第33條第5 款所定罰金貨幣單位既已改為新
      台幣，刑法分則編各罪所定罰金之貨幣單位亦應配合修正
      為新台幣，暨考量刑法修正施行後，不再適用「現行法規
      所定貨幣單位折算新台幣條例」，為使刑法分則編各罪所
      定罰金之最高數額與刑法修正前趨於一致，爰增訂刑法施
      行法第1 條之1 規定，將刑法分則編各罪所定罰金之貨幣
      單位均改為新台幣，並將72年6 月26日以前修正之刑法部
      分條文罰金數額提高為30倍，其後修正者則提高為3 倍。
      是以刑法分則編各罪所定罰金刑之最高數額，於上開規定
      修正後仍屬一致，並無不同；但其罰金刑之最低數額，修
      正前1 銀元以上之規定，經配合修正前罰金罰鍰提高標準
      條例第2 條【現已刪除】規定，就其原定數額提高為10倍
      ，再經折算，即為新台幣30元，因修正後已提高為新台幣
      1 千元以上，自以修正前之規定較為有利。揆諸上開準據
      法，本案關於刑法第214 條之法定刑罰金部分，自應適用
      行為時之法律即修正前刑法第33條第5 款規定決定其罰金
      部分之法定刑。
    2.次按刑法第56條連續犯之規定業於94年2 月2 日修正公布
      刪除，是於新法修正施行後，被告甲○○為入境臺灣，先
      後數次先後由薛慧玲等人持使公務員為不實登載之戶籍資
      料向桃園縣政府警察局中壢分局及入出境管理局行使之犯
      行，即須分論併罰。此刪除雖非犯罪構成要件之變更，但
      顯已影響行為人刑罰之法律效果，自屬法律有變更，依新
      法第2 條第1 項規定，比較新、舊法結果，仍應適用較有
      利於被告之行為時法律即舊法論以連續犯。
    3.刑法第28條共犯依修正施行前規定為「二人以上共同實施
      犯罪之行為者，皆為正犯」，修法後則將完全未參與犯罪
      行為之實行之陰謀共同正犯及預備共同正犯刪除。本件被
      告與薛慧玲、「阿健」等人就前開使公務員登載不實並行
      使之犯行有犯意聯絡及行為分擔，不論依修正前、後之刑
      法第28條，均構成共同正犯，對被告而言並無有利或不利
      之情形，應逕依裁判時刑法第28條，論以共同正犯。
    4.修正前刑法第41條第1 項前段原規定：「犯最重本刑為五
      年以下有期徒刑以下之刑之罪，而受六個月以下有期徒刑
      或拘役之宣告，因身體、教育、職業、家庭之關係或其他
      正當事由，執行顯有困難者，得以一元以上三元以下折算
      一日，易科罰金」，且被告行為時之易科罰金折算標準，
      依修正前罰金罰鍰提高標準條例第2 條前段【現已刪除】
      之規定，本係就其原定數額提高為100 倍折算1 日，故被
      告行為時之易科罰金折算標準乃以銀元300 元折算1 日，
      經折算後應以新臺幣900 折算為1 日。惟修正後刑法第41
      條第1項前段則改以：「犯最重本刑為五年以下有期徒刑
      以下之刑之罪，而受六個月以下有期徒刑或拘役之宣告者
      ，得以新臺幣一千元、二千元或三千元折算一日，易科罰
      金」，乃就易科罰金之折算標準予以提高，當以修正前規
      定較有利於被告。
    5.經全部罪刑之結果而為比較，以修正前刑法有利於被告，
      適用修正前刑法之規定，合先敘明。
六、應適用之法條：刑事訴訟法第273 條之1 、第455 條之4 第
    2 項、第455 條之8 ，刑法第2 條第1 項前段、第28條，刪
    除前刑法第56條、修正前刑法第216 條、第214 條、修正前
    刑法第41條第1 項前段，罰金罰鍰提高標準條例第1 條前段
    ，廢止前罰金罰鍰提高標準條例第2 條，中華民國九十六年
    罪犯減刑條例第7 條、第2 第1 項第3 款、第9 款，判決如
    主文。
七、本判決除有刑事訴訟法第455 條之4 第1 項第1 款、第2 款
    、第4 款、第6 款、第7 款所定情形之一，或違反同條第2
    項規定者外，不得上訴。如有前述得上訴之情形，得自收受
    判決送達之日起10日內，向本院提出上訴書狀，上訴於第2
    審法院。
本案經檢察官柯怡如到庭執行職務。
中　　華　　民　　國　　96　　年　　7　　月　    20   日
                      臺灣桃園地方法院刑事第五庭
                      　　法  官　陳月雯
以上正本證明與原本無異。
　　　　　　　　　　　    書記官　吳瓊英
中　　華　　民　　國　　96　　年　　7 　　月　　24　　日
附錄本案論罪科刑法條：
中華民國刑法第216條
行使第 210 條至第 215 條之文書者，依偽造、變造文書或登載
不實事項或使登載不實事項之規定處斷。
中華民國刑法第214條
明知為不實之事項，而使公務員登載於職務上所掌之公文書，足
以生損害於公眾或他人者，處3 年以下有期徒刑、拘役或5 百元
以下罰金。
